【裁判字號】    90,台上,5664
【裁判日期】    900913
【裁判案由】    違反毒品危害防制條例
【裁判全文】
最高法院刑事判決                                九十年度台上字第五六六四號
    上  訴  人  甲○○
右上訴人因違反毒品危害防制條例案件，不服台灣高等法院台南分院中華民國八十八
年七月二十六日第二審判決（八十八年度上訴字第九一七號，起訴案號：台灣嘉義地
方法院檢察署八十八年度偵字第七○六號），提起上訴，本院判決如左：
    主  文
原判決撤銷，發回台灣高等法院台南分院。
    理  由
本件原判決認定：上訴人甲○○曾因違反麻醉藥品管理條例案件，經法院判處有期徒
刑五月確定，於民國（下同）八十五年六月二十六日易科罰金執行完畢；不知悔改，
猶基於意圖營利之概括犯意，先後於八十七年十二月中旬某日、八十七年十二月中旬
某日及八十八年一月十日晚上十時許，在嘉義縣新港鄉○○街五十一號陳茂堂所經營
之「龍之城遊藝場」內，均以新台幣（下同）五千元之價格，販賣毛重約二點七公克
第二級毒品安非他命一小包予陳茂堂施用；嗣警方於八十八年一月十一日下午五時三
十分許，在上開「龍之城遊藝場」內查獲陳茂堂，經陳茂堂供出上情，而於翌（十二
日）在上訴人位於嘉義縣溪口鄉柳溝村柳子溝三十二號之住處查獲等情。因而維持第
一審論處上訴人連續販賣第二級毒品（累犯）罪刑之判決，駁回上訴人在第二審之上
訴，固非無見。
惟查：一、關於販賣安非他命案件，吸用安非他命之人，其所為曾向他人購買安非他
命之陳述，不得作為該人有罪判決之唯一證據，仍應調查其他必要之證據，以察其是
否與事實相符，此就刑事訴訟法第一百五十四條及第一百五十六條第二項規定之立法
意旨觀之，乃屬當然之解釋。證人陳茂堂雖指稱其施用之第二級毒品安非他命，係於
上開時地向上訴人購得，並於警訊指認上訴人之口卡照片各等情，但犯毒品危害防制
條例第十條之施用毒品罪，供出毒品來源，因而破獲者，得減輕其刑，同條例第十七
條定有明文，因此為擔保其陳述之真實性，尤應有足以令人確信其陳述真實性之補強
證據，始能據以為論罪之依據。原判決所舉證人陳茂堂於警訊及第一審之證述、指認
上訴人之口卡，暨上訴人於警訊供陳曾於八十八年一月十日晚上十時許前往上開遊藝
場等證據，對於上訴人是否確有販賣安非他命之犯罪，有何必然關連性之補強，而足
以令人確信陳茂堂陳述之真實，原判決並未為具體之說明。揆之上開說明，原判決遽
論上訴人連續販賣第二級毒品罪責，自嫌速斷，不足以昭折服，難謂無調查職責未盡
及判決理由未備之違背法令。二、按無期徒刑不得加重，刑法第六十五條第一項定有
明文。毒品危害防制條例第四條第二項罪之法定刑為無期徒刑或七年以上有期徒刑，
得併科新台幣七百萬元以下罰金。第一審判決認定上訴人所為係成立毒品危害防制條
例第四條第二項之販賣第二級毒品罪，且為累犯，而依連續犯之規定，以一罪論並加
重其刑，復依累犯之規定加重其刑，竟就該法定刑無期徒刑部分俱予以加重，原審未
予糾正，仍予維持，同有判決適用法則不當之違誤。三、證人陳茂堂於八十八年一月
十一日在警訊供稱其為警查獲時，扣案之安非他命毛重二‧七公克，即為其於同年月
十日晚上二十二時許以五千元向上訴人所購得等情；但該扣押物是否確為安非他命？
是否適合為該證人指證上訴人販賣安非他命之證明？原審對該卷存之證據資料，並未
詳加調查審酌，其調查職責亦有未盡。四、原判決事實欄第一項，將「陳茂堂」誤載
為「陳茂唐」（即第二頁第一行括弧內部分），亦有可議。以上諸端，或為上訴意旨
所指摘，或為本院得依職權調查之事項，應認原判決有撤銷發回更審之原因。
據上論結，應依刑事訴訟法第三百九十七條、第四百零一條，判決如主文。
中      華      民      國     九十     年      九      月     十三     日
                              最高法院刑事第十二庭
                                  審判長法官  呂  潮  澤
                                        法官  陳  世  雄
                                        法官  孫  增  同
                                        法官  林  開  任
                                        法官  劉  介  民
      右正本證明與原本無異
                                              書  記  官
中      華      民      國     九十     年      九      月     二十     日


司法院資訊處製作；財團法人民間司法改革基金會備份。
